臺灣屏東地方法院民事裁定　　　　　　 100年度監宣字第64號
聲　請　人　劉紀政
相　對　人　劉高玉江
上列聲請人聲請監護宣告事件，本院裁定如下：
    主  文
宣告劉高玉江（女，民國○○○年○月○日生，身分證統一編號
：Ｚ000000000號）為受監護宣告人。
選定劉紀政（男，民國○○○年○○月○○日生，身分證統一編
號：Ｚ000000000號）為受監護宣告之人劉高玉江之監
護人。
指定劉紀宗（男，民國○○○年○月○○○日生，身分證統一編
號：Ｚ000000000號）為會同開具財產清冊之人。
聲請費用新臺幣壹仟元由受監護宣告之人負擔。
    理  由
一、聲請意旨略以：聲請人劉紀政之母劉高玉江（女，民國○○年
    ○ 月○ 日生，身分證統一編號：Ｚ000000000號，住屏東縣長
    治鄉○○村○○路99巷30號）因民國88年5 月1 日發現患失
    智症，雖經延醫診治，惟均無起色，已至不能為意思表示及
    受意思表示之程度，為此依民事訴訟法第597 條以下之規定
    ，聲請宣告相對人劉高玉江為受監護宣告人等語，並提出戶
    籍謄本、親屬系統表、親屬會議紀錄、身心障礙手冊等件為
    證。
二、按受監護宣告之人應置監護人；法院為監護之宣告時，應依
    職權就配偶、四親等內之親屬、最近一年有同居事實之其他
    親屬、主管機關、社會福利機構或其他適當之人選定一人或
    數人為監護人，並同時指定會同開具財產清冊之人；法院選
    定監護人時，應依受監護宣告之人之最佳利益，優先考量受
    監護宣告之人之意見，審酌一切情狀，並注意下列事項：一
    、受監護宣告之人之身心狀態與生活及財產狀況。二、受監
    護宣告之人與其配偶、子女或其他共同生活之人間之情感狀
    況。三、監護人之職業、經歷、意見及其與受監護宣告之人
    之利害關係。四、法人為監護人時，其事業之種類與內容，
    法人及其代表人與受監護宣告之人之利害關係，民法第1110
    條、第1111條第1 項、第1111條之1 定有明文。
三、經查：
  (一)本院前往屏安醫院，於鑑定人黃文翔醫師前勘驗所見，相對
    人外觀四肢正常，客觀上有行動能力；詢問其年籍、姓名，
    尚知回答姓名，其餘問題無法回答，自言自語，詢問其是否
    能自己用餐、沐浴、如廁，回答混亂，欠缺語言溝通能力，
    聲請人稱其會隨地大小便，無生活自理能力。本院另就相對
    人之心神狀況訊問鑑定人，經鑑定人鑑定結果：認劉高玉江
    為老年失智症患者，四肢行動能力正常，眼神呆滯，目光茫
    然，與人口語溝通時語意模糊，比手劃腳，自言自語，對他
    人意思無法正確回答，經常答非所問。精神狀態方面，個案
    意識清楚，可以侃侃而談，說話速度尚可，但衣物有明顯污
    漬，身體清潔度不佳，言談內容鬆散，意思邏輯連貫性不佳
    ，對於問話無法回答，認知功能嚴重受損，行為退化，會隨
    地吐痰、便溺，無法識字、筆談，對於時間、地方、人物之
    定向能力完全喪失。日常生活方面，沐浴、更衣、大小便均
    需他人協助，但可以自己進食。經濟活動能力方面，無法自
    行購物，無法做簡單二位數加減。無法辯識錢幣幣值，不會
    到金融機構辦理存提款，不知如何保管儲存自己的財物，完
    全無處理財產之能力。無職業、社交功能、無法自行搭乘、
    使用大眾交通工具、無法自行認路回家、無自我安排休閒活
    動之功能。個案各項功能退化嚴重，生活完全無自理能力，
    必須長期依賴家人、醫療或養護機構照顧，個案目前已經處
    於重度失智狀態，為意思表示、受意思表示或辨識其意思表
    示效果之能力幾乎完全喪失，此外，也已經完全失去行為能
    力，應已達監護宣告之標準等情，有本院100 年6 月3 日訊
    問筆錄、屏安醫院100 年6 月3 日屏安醫字第（100 ）0229
    號函檢送之精神鑑定報告書1 份在卷可憑。
  (二)另相對人於屏安醫院接受心理衡鑑評估結果認為：個案難以
    配合指導語，無法進行魏氏智力測驗，轉而使用知能篩檢測
    驗第2 版，其總分為6.8 分，推估其智力在40分以下，無法
    評估出確切數值，至少為重度智能障礙；顯示認知功能是嚴
    重受損的，各項功能均有障礙（思考流暢性、語言、抽象概
    念、定向感、心理運作、注意力、長短期記憶），認知功能
    出現全面的退化與受損。日常生活方面，沐浴、更衣、大小
    便會失禁，需他人從旁協助，經常自言自語、唱歌、自笑，
    亦出現怪異行為（拿水給相片喝），對於簡單事物及錢財無
    判斷能力，日常生活功能及判斷力欠佳。另自行為觀察，個
    案會將其子誤認為夫，曾走失，平時無社交、溝通能力。以
    上有屏安醫院100 年5 月8 日屏安醫院臨床心理衡鑑照會及
    報告單附卷可稽。
  (三)本院綜合上開勘驗結果、鑑定人之意見及心理衡鑑結果，認
    相對人確已達重度智能障礙程度，因精神障礙，致不能為意
    思表示或受意思表示之程度，故聲請人聲請對相對人為監護
    之宣告為有理由，應予准許。
四、次查，相對人劉高玉江之配偶已歿，育有二子一女，聲請人
    劉紀政為受監護宣告人之次子，為劉高玉江之至親，平時由
    其照顧劉高玉江，有擔任監護人之意願，且認有監護能力，
    是由劉紀政擔任監護人，符合受監護宣告人劉高玉江之最佳
    利益，爰依民法第1111條第1 項之規定，選定劉紀政為受監
    護宣告人劉高玉江之監護人。另本院參酌劉紀宗為受監護宣
    告人之長子，對於受監護宣告人劉高玉江之財產狀況應為知
    悉，宜乎受選為會同開具財產清冊之人，且親屬會議亦推認
    其擔任會同開具財產清冊之人，爰依上揭規定，指定劉紀宗
    為會同開具財產清冊之人。又依民法第1113條準用第1099條
    第1 項之規定，於監護開始時，監護人劉紀政對於受監護宣
    告人劉高玉江之財產，應會同劉紀宗於2 個月內開具財產清
    冊並陳報法院，併此敘明。
五、依民事訴訟法第608 條第1 項，裁定如主文。
中    華    民    國   100    年    6     月    27    日
                        家事庭法  官  朱盈吉
正本係照原本作成。
如不服本裁定關於選定監護人及指定會同開具財產清冊之人等部
分，應於送達後10日內向本院提出抗告狀，並繳納抗告費新臺幣
1,000元；其餘關於宣告監護之部分，不得抗告。
                              書記官  蔡明株
中    華    民    國   100    年    6     月    27    日